【裁判字號】    97,上易,378
【裁判日期】    971217
【裁判案由】    損害賠償
【裁判全文】
臺灣高等法院臺中分院民事判決        97年度上易字第378號
上  訴  人  丁○○
訴訟代理人  乙○○
上  訴  人  甲○○
訴訟代理人  丙○○
被  上訴人  德商豪赫蒂夫股份有限公司
法定代理人  庚○○
被  上訴人  泛亞工程建設股份有限公司
法定代理人  戴維於
被  上訴人  荷商貝勒斯雷頓股份有限公司
法定代理人  戊○○
共      同
訴訟代理人  黃建隆律師
上列當事人間請求損害賠償事件，上訴人對於中華民國97年8月
25日臺灣臺中地方法院97年度訴字第1188號第一審判決提起上訴
，本院於97年12月3日言詞辯論終結，判決如下：
    主      文
上訴駁回。
第二審訴訟費用由上訴人負擔。
    事實及理由
壹、程序方面：
一、按當事人之法定代理人其代理權消滅者，應由有代理權之法
    定代理人承受訴訟，此觀民事訴訟法第170條之規定自明。
    本件被上訴人泛亞工程建設股份有限公司之法定代理人，於
    原審係己○○，嗣於97年10月9日變更為戴維於，有股份有
    限公司變更登記表影本1份在卷足憑（見本院卷第76頁），
    茲據戴維於具狀聲明承受訴訟（見本院卷第72頁），核無不
    合，應予准許。
貳、實體方面：
一、上訴人（即原告）方面：
  (一)、上訴之聲明：
    1.原判決廢棄。
    2.上開廢棄部分，被上訴人應給付上訴人丁○○新台幣（下
      同）341,517元，應給付上訴人甲○○332,583元，及均自
      起訴狀繕本送達被上訴人之翌日起至清償日，按年息百分
      之5計算之利息。
    3.第一、二審訴訟費用由被上訴人負擔。
  (二)、陳述：
    1.坐落臺中縣神岡鄉○○村路26號、26之2號二層樓房（下
      稱系爭26號、26之2號房屋）各一棟分別為上訴人丁○○
      、甲○○所有，因臺灣高速鐵路股份有限公司（下稱臺灣
      高鐵公司）所屬臺灣高速鐵路C250標建工程，被上訴人德
      商豪赫蒂夫股份有限公司（下稱豪赫蒂夫公司）、泛亞工
      程建設股份有限公司（下稱泛亞公司）、荷商貝勒斯雷頓
      股份有限公司（下稱貝勒斯雷頓公司）使用大型機具開挖
      地下涵洞以致造成損壞。在民國（下同）91年至93年的3
      年連續工程施工中，即已發現房屋有發生龜裂的情況，並
      且和相關的豪赫蒂夫公司協調賠償事宜，但當時豪赫蒂夫
      公司僅就附屬建築物鐵皮屋賠償，而於93年10月29日在神
      岡鄉調解委員會簽定協議書。在此一協議會過程中，上訴
      人曾一再的提及希望可與主屋結構的損壞一併解決，但相
      關代表人范頡先生要求，主屋結構的部分必須另外提出陳
      情書，方可協助予以解決。至此之後，上訴人便於交通部
      工程局、豪赫帝夫公司、泛亞公司、貝勒斯雷頓公司、臺
      灣高鐵公司保險部多方遊走，雖然各單位均表明陳情案正
      優先處理中，但是均無下文。直至95年2月8日和95年2月
      22日兩次的調解會中方由台灣高鐵公司白翔先生提出希望
      上訴人能提出相關的土木技師公會鑑定報告，方有賠償的
      依據。至此上訴人只能自費請台灣土木技師公會進行鑑定
      ，於95年7月26日完成相關報告之後，立即交付與相關的
      單位，但是之後又逢踢皮球的窘境，上訴人多方求助無門
      。95年至97年，上訴人持續於交通部鐵路工程局陳情多次
      ，但依然無用，直至97年1月4日出席的台灣高鐵相關人員
      於會議中表示，他們只是小職員，無權處理此事，建議上
      訴人提告走法律途徑，方可能解決此事。
    2.關於被上訴人何以必須負賠償責任之說明：
      (1)被上訴人主張上訴人未證明房屋所有權，爰提出使用執
        照、房屋稅繳款書等相關文件以證明之。
      (2)被上訴人主張上訴人未能舉證，其損壞由來和具體賠償
        金額計算方式之質疑，上訴人已提供台灣土木技師公會
        技師公會相關鑑定報告證明，此一報告中附有房屋施工
        前的現況鑑定報告摘要和此一文件相對應，故可證明相
        關損毀房屋，確為施工期間因相關單位使用大型機具開
        挖以致於房屋損壞，相關求償金額計算亦經由此一報告
        作為依據。
    3.關於時效消滅問題之說明：
      (1)上訴人於93年10月29日調解會會議之後，立即於當日再
        次陳情於交通部高速鐵路工程局，說明主建築物相關損
        壞賠償事宜，並未解決，而後雙方多次電話協調，並於
        95年2月8日的調解委員會會議中，雙方同意經鑑定後，
        再協調賠償事宜，此一時間點有相關文件為證，故而95
        年2月8日至最後一次的調解委員會會議的時間點97年1
        月16日，這一段時間依據民法第129條中所示：請求調
        解或提付仲裁時，消滅時效可因此而中斷。
      (2)上訴人於95年7月17日方由台灣土木技師公會得知實際
        的損壞金額，依民法第197條，請求權人知有損害及賠
        償義務人時起，方得以實際計算時效，因此可主張時效
        並未消滅。
      (3)上訴人於93年10月5日申請調解，其中調解對象除了豪
        赫蒂夫公司、泛亞工程公司、貝勒斯雷頓公司之外，尚
        有台灣高鐵公司，並非是現有被上訴人三家公司而已，
        調解期間此四家公司相互推諉，使上訴人不知其損壞責
        任對象為何方，故上訴人於97年2月25日提告台灣高鐵
        公司，而於97年4月22日經原審判退，方得知損壞責任
        對象應為豪赫蒂夫公司、泛亞公司、貝勒斯雷頓公司，
        因此上訴人依民法第197條，請求權人知有損害及賠償
        義務人時起，方得以實際計算時效，因此可主張時效並
        未消滅。
      (4)上述的調解委員會起始日為93年10月5日，至最後一次
        的調解委員會議的時間點97年1月16日，這一段時間依
        據民法第129條中所示：請求調解或提付仲裁時，消滅
        時效可因此而中斷。
      (5)被上訴人曾經於95年11月9日發文於上訴人，其中曾經
        言明時效問題，然不予承認應承擔之責任，由此顯知此
        公文發文前，此案仍然處於調解的情況。故上訴人主張
        以此發文日95年11月9日起，也可視為談判破裂之日，
        依據民法第129條，時效消滅日應為97年11月9日。
    4.關於賠償金額部分：
      相關賠償金額事項和損壞房屋狀況，皆有第三單位台灣土
      木技師公會相關鑑定報告證明之，即丁○○所有系爭26號
      房屋之損害金額為305,517元＋鑑定費36,000元＝341,517
      元，另甲○○之損害金額為296,583元＋鑑定費36,000元
      ＝332,583元。房屋傾斜部分仍未列入求償範圍，且被上
      訴人如何證明房屋傾斜部分與之無關，房屋損壞如此嚴重
      ，房屋傾斜部分可與其完全無關？
    5.爰依侵權行為損害賠償之法律關係，提起本件訴訟。並聲
      明：「被上訴人應給付上訴人丁○○341,517元，應給付
      甲○○332,583元，及均自起訴狀繕本送達被上訴人之翌
      日起至清償日止，按年息百分之五計算利息。」，原審駁
      回上訴人之訴，而為上訴人敗訴之判決，即有未洽。上訴
      人提起上訴，上訴聲明如上所示。
    6.於本院補稱：
      (1)上訴人主張系爭房屋主結構之損害賠償，並不是房屋傾
        斜部分，於原審理由中已有清楚的表明房屋傾斜部分不
        在請求賠償範圍之內，原審以房屋是否傾斜為上訴人之
        主張，其認定事實顯有違誤。
      (2)原審提及921集集大地震，係指88年9月21日凌晨1點47
        分發生於台灣中部地區之大地震，震央位於日月潭西方
        12.5公里集集北方山區，地震深度僅1.0公里屬淺層地
        震，此一地震規模達芮氏7.3級，然此一天然災害和本
        案並無直接關連，且其施工前鑑定日為89年12月19日，
        距離此一災害達1年以上，而921集集大地震之後，房屋
        如有任何損壞之處，施工前鑑定報告應有明確記錄，故
        以921集集大地震造成房屋之損壞，用來作為駁回之事
        由，顯然違反認定事實論理之法則。
      (3)上訴人所提之鑑定報告結為第三公證單位所提列，具體
        求償之範圍亦為第三公證單位所估算，原審不依施工前
        後相關事證核對房屋損壞事宜，而以不相關之天然災害
        作為駁回之依據，且無相關事證，上訴人如何服此一判
        決？且施工前相關的單位會作施工前鑑定報告，用意即
        在於未來有損壞賠償事宜時，作為判決依據，如不以此
        作為審查之基礎，施工前鑑定報告用意何在。
      (4)第三單位施工前鑑定報告（高雄市土木技師公會90年1
        月10日高市土技鑑字第89-203號）、施工後鑑定報告（
        台灣省土木技師公會95年7月17日（95）省土技字第384
        4號）為前述主張之相關證據，相關鑑定報告應足證明
        損壞行為和賠償事宜。
二、被上訴人（即被告）方面：
  (一)、答辯之聲明：
    1.上訴駁回。
    2.第二審訴訟費用由上訴人負擔。
  (二)、陳述：
    1.上訴人迄未證明其為受損房屋之所有權人，亦未說明被上
      訴人何以需負賠償責任：
      (1)上訴人陳稱分別為系爭26號及26-2號之二層樓房2棟之
        所有人，惟上訴人等迄未提出渠係相關房屋所有權人之
        證明文件，顯係未盡其舉證責任。
      (2)況上訴人陳稱被上訴人等應該賠償其損害，惟並未就被
        上訴人等人何以需賠償其損害而作法律上之主張與陳述
        ，依法自屬空言，難認有理由。
      (3)上訴人提出之95年7月17日台灣省土木技師公會（95）
        省土技字第3844號鑑定報告書，並無法證實上訴人之系
        爭房屋損壞之原因與被上訴人施作高鐵工程有因果關係
        ，其請求被上訴人賠償其損害自屬無理由。
    2.上訴人之損害賠償請求權均已罹於時效而為消滅：
      (1)豪赫蒂夫公司係於89年5月間承攬台灣高鐵公司C250標
        工程之興建合約，並與貝勒斯雷頓公司及泛亞工程司為
        上開工程之聯合承攬人，系爭房屋附近之高速鐵路C250
        標工程約於90年中開始施工。丁○○曾於93年10月29日
        主張系爭26號房屋附屬之鐵皮屋，因高鐵施工受到波及
        ，向被上訴人三人索賠。其時，由被上訴人之一豪赫蒂
        夫公司代表被上訴人三人與丁○○於93年10月29日成立
        調解（93年民調字第197號），由豪赫蒂夫公司賠償300
        ,000 元予丁○○結案，豪赫蒂夫公司並當場交付面額
        300,000元之支票（付款人荷蘭銀行台中分行）予丁○
        ○之代理人乙○○作償和解金，此有支票影本、乙○○
        所簽之收據在卷可稽（見原審卷108頁）。
      (2)丁○○於93年10月29日獲得系爭26號房屋附屬鐵皮屋損
        害之和解金300,000後，復與訴外人丙○○等共三人於
        同日發函向交通部高速鐵路工程局主張：因高速鐵路工
        程建設施工，於台中縣神岡鄉○○村○○路26號、26-1
        號及26-2號等三棟房屋後5公尺處使用大型機械開挖地
        道，造成房舍地質鬆動、壁面龜裂、磁磚損壞等毀壞情
        事，交通部高速鐵路工程局則於93年11月12日發函予台
        灣高鐵公司查明處理（見原審109至111頁），台灣高鐵
        公司嗣於93年11月26日轉告豪赫蒂夫公司等三家公司，
        故丁○○等顯係於93年10月29日即已向交通部高速鐵路
        工程局主張被上訴人等需為本件損害負賠償責任。
      (3)上訴人就其所稱房屋之損害早已於93年10月5日向台中
        縣神岡鄉調解委員會聲請調解（聲請調解人丙○○係代
        表甲○○），調解之對象已於聲請書內載明係「高鐵25
        0標HBPTV聯合承攬泛亞工程建設股份有限公司」。其時
        ，上訴人即已知悉高速鐵路第250標之施工係由三家公
        司聯合承攬，但上訴人認為該聯合承攬係以泛亞公司為
        代表人，故乃聲請與之進行調解。然則，實際上代表聯
        合承攬人與台灣高鐵公司簽約承作高鐵工程250標之承
        攬人係豪赫蒂夫公司，故在該調解案件進行中，代表聯
        合承攬之三家廠商到場實施調解者係豪赫蒂夫公司，最
        後並由豪赫蒂夫公司代表聯合承攬人，與丁○○就系爭
        26號房屋附屬鐵皮屋之部分，於93年10月29日成立調解
        。此觀諸台中縣神岡鄉調解委員會受理後先後於93年10
        月13日、93年10月20日、93年10月29日召開調解會之簽
        到及調解筆錄所載求償對象之內容即明（見93年民調字
        第197號）。上訴人辯稱於97年2月25日請求台灣高鐵公
        司賠償損害，經台灣高鐵公司於97年4月22日當庭告知
        ，始知另有承包商應為本件損害負責云云，顯與事實不
        符。
      (4)上訴人既已於93年10月5日就其所受之損害向「高鐵250
        標聯合承攬」請求損害賠償，即已於當時知悉賠償義務
        人係「聯合承攬人」，乃上訴人遲至97年5月8日始提起
        本件民事訴訟，顯已逾二年之消滅時效。
      (5)退萬步言，縱依上訴人起訴狀內所主張其自95年2月始
        向被上訴人等請求賠償及申請調解，才開始起算2年之
        時效，本件損害賠償請求權亦已於97年1月因2年期間不
        行使而時效消滅。
    3.損害賠償金額部分：
      (1)上訴人主張因房屋受損，丁○○支出修理費用305,517
        元＋鑑定費36,000元＝341,517元，另甲○○支出修理
        費用296,583元＋鑑定費36,000元＝332,583元云云，惟
        並無任何舉證，自屬空言。
      (2)按損害賠償之範圍應以必要者為限，上訴人並未具體說
        明系爭26號及26-2號二棟房屋損壞前之原狀為何，以及
        其主張之修補費用所欲實施之工作是否與回復原狀相符
        ，請上訴人舉證證明之等語置辯。
    4.原審判決駁回上訴人之訴，並無違誤。上訴人之上訴為無
      理由，爰答辯聲明如上述。
    5.於本院補充答稱：
      (1)被上訴人主張上訴人之侵權行為損害賠償請求權業已罹
        於時效：
        上訴人至遲於93年10月29日即已知其房屋受有損害，
          且已知悉應向何人求償：
          (甲)按侵權行為之損害賠償請求權，自請求權人知有損
            害及賠償義務人時起，2年間不行使而消滅，民法
            第197條第1項前段明定。丁○○既於93年10月29日
            與被上訴人等就系爭26號房屋之鐵皮屋成立調解，
            復與甲○○（代表人丙○○）等共三人又於同日向
            交通部高速鐵路局陳情系爭房屋因受施工波及而受
            損害，顯然上訴人至遲於93年10月29日即已知悉其
            損害以及賠償義務人，然竟於97年5月8日方始提起
            本件訴訟，其請求權業已罹於時效而為消滅。
          (乙)上訴人於原審程序，在97年7月24日所提之補充聲
            明狀內容一之1已自承在93年10月5日聲請調解之對
            象包括豪赫蒂夫公司、泛亞公司以及貝勒斯雷公司
            （見原審卷166頁），顯見上訴人於當時已知求償
            對象。
          (丙)上訴人又於95年2月間向台中縣神岡鄉公所聲請調
            解，請求被上訴人賠償其損害，該調解案最後不成
            立，時效並未中斷，縱令自95年2月起算時效，亦
            於97年2月即已屆滿，上訴人至97年5月8日才提本
            件訴訟，顯已逾2年之時效。
        計算侵權行為損害賠償請求權時效僅需被害人知有損
          害即可，至損害額並無認識之必要：
          按民法第197條所謂「知有損害」，係指知悉有何項
          損害而言，至對於損害額則無認識之必要，此為最高
          法院49年台上字第2652號判例所揭示，故上訴人主張
          知悉損害額後方得開始計算時效云云，尚屬無理由。
        本件侵權行為損害賠償請求權時效並無中斷之情形：
          按時效因聲請調解而中斷者，調解不成立視為不中斷
          ，民法第133條定有明文，故上訴人主張97年1月16日
          調解不成立，故時效乃為中斷云云，顯不可採。
      (2)被上訴人主張上訴人所提證據無法證明房屋之損害係被
        上訴人施工行為所造成：
        上訴人提出上開之台灣省土木技師公會95省土技字第
          3844號鄰房損壞鑑定報告書第3頁所載第11點「鑑定
          結果」欄之「垂直測量」及「水準測量」部分，及
          「因缺少施工前現況垂直測量，尚難以判別是否由於
          高鐵工程造成或建物原始施工誤差」以及「本鑑定標
          的物因未施作施工前現況水準測量，無紀錄可比較施
          工前、後高程之差異」，顯見該份鑑定報告，並無法
          證明被上訴人之施工行為與系爭房屋之毀壞有相當因
          果關係存在。
        上訴人於上訴狀理由欄第一點主張其係請求「房屋主
          結構之損害賠償」並非「房屋傾斜部分」，惟其所提
          之前揭鑑定報告第4頁「安全評估」欄載明：「鑑定
          標的物無結構性購材之破壞，現有損害多為牆面、平
          頂、地坪磁磚裂縫等……本鑑定標的物在正常使用情
          況下，其結構屬安全」亦僅說明鑑定當時系爭房屋僅
          存有牆面、平頂、地坪磁磚裂縫，並未說明系爭房屋
          結構有何不安全之處，顯見系爭房屋並無上訴人所稱
          「房屋主結構損壞」之情事。
        上訴人所提出之鑑定報告書已載明系爭房屋之損害多
          為牆面、平頂、地坪磁磚裂縫等，此就年久之房屋本
          不足為奇，實不可歸因於被上訴人施作台灣高鐵之施
          工行為所致。
      (3)被上訴人主張上訴人請求之修復內容與其所主張損害內
        容不相符合，多非回復原狀所必需：
        觀諸被上訴人所提上述台灣省土木技師公司95年7月17
        日「鄰房損壞修復鑑定報告書」之「附件八」所載建築
        物現況調查內容顯示，損壞之內容絕大部分為屋內牆面
        、頂版、樑、柱之粉刷油漆有裂紋、剝落、潮濕滲水，
        並未提及屋頂有PU材質受到損壞，然其「附件十」鑑定
        標的物損壞修復數量及費用估算表內容卻列出諸多與損
        壞內容或回復原狀無關之項目，例如屋頂塗PU防水、磚
        牆塗PU防水、EPOXY填補等，依法顯難認其請求之修復
        內容與回復原狀相符而為有理由。
三、兩造所不爭執之事實：
  (一)、丁○○為系爭26號房屋之所有權人，甲○○為系爭26-2號
      房屋之所有權人。
  (二)、豪赫蒂夫公司、泛亞公司以及貝勒斯雷頓公司於於89年5
      月間聯合承攬台灣高鐵公司之高速鐵路橋墩工程，並於90
      年中開始施工。
  (三)、上訴人二人主張其分別所有系爭26號及26-2號房屋受被上
      訴人施作高鐵工程波及受有損害而向被上訴人求償，於93
      年10月5日向台中縣神岡鄉公所聲請調解，丁○○就其所
      有系爭26號房屋之附屬鐵皮屋部分與被上訴人等於93年10
      月29日成立調解（93年民調字第197號），豪赫蒂夫公司
      代表全體聯合承攬人給付和解金300,000元，豪赫蒂夫公
      司並當場交付面額300,000元、發票日93年10月26日、付
      款人荷蘭銀行台中分行之支票一張予丁○○之代理人乙○
      ○作償和解金，並已兌現，此有支票影本、乙○○所簽之
      收據在卷可稽（見原審卷108頁）。
  (四)、丁○○、甲○○於93年10月29日又再向交通部高速鐵路工
      程局主張被上訴人應對本件系爭26號與26-2號房屋之損害
      負賠償責任。交通部高速鐵路工程局於93年11月12日發函
      予台灣高鐵公司（見原審卷109至111頁），台灣高鐵公司
      嗣於93年11月26日轉告被上訴人。
  (五)、上訴人二人又於95年2月8日就其房屋所受損害主張被上訴
      人應負賠償責任，向台中縣神岡鄉公所聲請調解（95年民
      調字第10號），該案於95年10月26日調解不成立
  (六)、上訴人二人又於97年1月4日主張被上訴人應就其房屋所受
      損害負賠償責任，向台中縣神岡鄉公所聲請調解（97年民
      調字第3號），該案於97年1月16日調解不成立。
  (七)、上訴人係就房屋主體結構損壞部分請求賠償。
  本院依職權調取上開台中縣神岡鄉公所調解委員會93年民調字
  第197號、95年民調字第10號、97年民調字第3號調解卷核閱無
  訛，堪信為真實。
四、兩造所爭執之事實：
  (一)、上訴人所有系爭房屋所受損害是否為被上訴人施工行為所
      造成？
  (二)、本件損害賠償請求權是否已罹於時效而為消滅？
五、本院判斷：
  (一)、上訴人所有系爭房屋所受損害是否為被上訴人施工行為所
      造成？
    1.按損害賠償之債，以有損害之發生及有責任原因之事實，
      並二者之間，有相當因果關係為成立要件。故上訴人所主
      張損害賠償之債，如不合於此項成立要件者，即難謂有損
      害賠償請求權存在（參照最高法院48年台上字第481號判
      例意旨）。次按損害賠償之債之成立，其損害之發生與有
      責原因事實間，所謂之相當因果關係，係指依經驗法則，
      綜合行為當時所存在之一切事實，為客觀之事後審查，在
      一般情形上，有此環境、有此行為之同一條件，足以發生
      同一之結果者，該條件即為發生結果之相當條件，其行為
      與結果為有相當之因果關係。反之，若在一般情形上，有
      此同一條件存在，依客觀之審查，不必皆發生此結果，該
      條件與結果尚非相當，而僅屬偶發之事實，其行為與結果
      間即難認為有相當因果關係（參照最高法院96年度台上字
      第2032號判決意旨）。又按當事人主張有利於己之事實者
      ，就其事實有舉證之責任，民事訴訟法第277條前段亦有
      明文規定。故上訴人主張侵權行為之損害賠償請求權存在
      者，應先就有責原因之事實存在、有損害之發生及二者間
      有相當因果關係存在等成立要件先負其舉證之責任，如未
      能舉證上開要件成立，即不得謂其請求權存在。
    2.本件上訴人主張被上訴人等為台灣高鐵工程施工使其等所
      有房屋受損，侵害上訴人等之財產權，致上訴人受有財產
      上之損害等情，既為被上訴人所否認，揆諸前揭說明，自
      應由上訴人就其主張損害賠償之債成立之事實，先負舉證
      責任。查，上訴人就其上揭主張固提出建物使用執照、稅
      款繳款書（見原審卷118至120頁）、上開台灣省土木技師
      公會鑑定鑑告書（外放）、調解筆錄、調解不成立證明書
      （見原審卷7、8、12、13、14、16頁，177至186頁）、交
      通部高速鐵路工程局函文（見原審卷9至11頁、15頁、187
      至195頁）、臺中縣環保局函文（見原審卷49至57頁）等
      為憑，然查：
      (1)觀諸台灣省土木技師公會鑑定鑑告書第3頁第11點鑑定
        結果欄所載，系爭房屋「1.垂直測量：鑑定標的物向北
        向東略傾斜，方向有一致性，但傾斜率差異大。因缺少
        施工前現況垂直測量，尚難以判別是否由於高鐵工程或
        建物原始施工誤差。2.水準測量：本鑑定標的物因未施
        作施工前現況水準測量，無記錄可比較施工前後高程之
        差異」。依前揭鑑定報告雖證實上訴人主張之其等房屋
        有屋傾斜損壞之事實，然該房屋傾斜損壞之原因，究與
        被上訴人施作高鐵工程有何因果關係，則未能為任何證
        明。易言之，上開鑑定報告尚不能證明被上訴人施作高
        鐵工程為上訴人房屋有屋傾斜損壞之相當條件，兩者具
        相當因果關係，是難以為有利於上訴人之認定。
      (2)上訴人於上訴狀理由欄第一點主張其係請求「房屋主結
        構之損害賠償」並非「房屋傾斜部分」，惟其所提之前
        揭鑑定報告第4頁「安全評估」欄載明：「鑑定標的物
        無結構性購材之破壞，現有損害多為牆面、平頂、地坪
        磁磚裂縫等……本鑑定標的物在正常使用情況下，其結
        構屬安全」，亦僅說明鑑定當時系爭房屋僅存有牆面、
        平頂、地坪磁磚裂縫，並未說明系爭房屋結構有何不安
        全之處，顯見系爭房屋並無上訴人所稱「房屋主結構損
        壞」之情事。
      (3)再者，被上訴人主張上訴人請求之修復內容與其所主張
        損害內容不相符合，多非回復原狀所必需：觀諸被上訴
        人所提上述台灣省土木技師公司95年7月17日「鄰房損
        壞修復鑑定報告書」之「附件八」所載建築物現況調查
        內容顯示，損壞之內容絕大部分為屋內牆面、頂版、樑
        、柱之粉刷油漆有裂紋、剝落、潮濕滲水，並未提及屋
        頂有PU材質受到損壞，然其「附件十」鑑定標的物損壞
        修復數量及費用估算表內容卻列出諸多與損壞內容或回
        復原狀無關之項目，例如屋頂塗PU防水、磚牆塗PU防水
        、EPOXY填補等，難認其請求之修復內容與回復原狀相
        符。
      (4)再依上揭鑑定報告所附系爭之房屋照片（參鑑定報告第
        19頁以次）及上訴人所提出建物使用執照、房屋稅繳款
        書（見本院卷第118、119頁）等觀之，系爭房屋為加強
        磚造，且係於65年間建造後開始使用，迄今屋齡已有30
        餘年，而台灣地處地震帶，其間台中縣各地區復經歷九
        二一集集大地震，台中縣轄內之舊有建物不無受地震影
        響而受損之情形，是上訴人所有之系爭房屋固有傾斜損
        壞之情形，不能排除受九二一集集大地震之原因導致房
        舍地質鬆動、壁面龜列、磁磚損壞之可能性，尚難遽予
        推論此等損壞即係被上訴人等就高鐵工程之施工作為所
        造成。
      (5)另上訴人所提出之上述調解筆錄、調解不成立證明書、
        交通部高速鐵路工程局函文等，均屬上訴人與被上訴人
        於訴訟前就損害賠償之請求、協商等磋商過程文件，亦
        不足為有利上訴人之認定。上訴人所另提出之臺中縣環
        保局函文等，則係高鐵列車經過時所造成之噪音影響，
        核亦與房屋損害無涉。此外，上訴人復未能舉證證明被
        上訴人等就高鐵工程之施工行為有何損害其等所有系爭
        房屋致侵害其權利之情事。從而，上訴人依侵權行為之
        法律規定，尚屬無據，自不應准許。
  (二)、本件損害賠償請求權是否已罹於時效而為消滅？
    1.按因侵權行為所生之損害賠償請求權，自請求權人知有損
      害及賠償義務人時起，2年間不行使而消滅；消滅時效，
      因起訴而中斷；聲請調解或提付仲裁，與起訴有同一效力
      ；時效因聲請調解或提付仲裁而中斷者，若調解之聲請經
      撤回、被駁回、調解不成立或仲裁之請求經撤回、仲裁不
      能達成判斷時，視為不中斷，民法第197條第1項前段、第
      129條第1項第3款、第2項第2款、第133條定有明文。又按
      民法第197條所謂知有損害，即知悉受有何項損害而言，
      至對於損害額則無認識之必要，故以後損害額變更而於請
      求權消滅時效之進行並無影響；另關於侵權行為損害賠償
      請求權之消滅時效，應以請求權人實際知悉損害及賠償義
      務人時起算，非以知悉賠償義務人因侵權行為所構成之犯
      罪行為經檢察官起訴，或法院判決有罪為準（最高法院49
      年台上字第2652號、72年台上字第738號判例意旨參照。
      ）
    2.查丁○○主張因高鐵施工造成損壞，其於93年10月5日聲
      請調解，調解對造為高鐵250標HBPTV聯合承攬、泛亞工程
      公司，雙方於同年月29日成立調解，並由豪赫蒂夫公司之
      委任代理人范頡代表聯合承攬與丁○○於神岡鄉調解委員
      會簽訂調解書，有上開台中縣神岡鄉調解委員會93年民調
      字第197號調解事件卷宗在卷足參，而同年月29日當日丁
      ○○、甲○○復向交通部高速鐵路工程局陳情C250標承商
      造成其等房舍地質鬆動、壁面龜裂、磁磚損害等情事，亦
      有93年11月12日交通部高速鐵路工程局高鐵中字第093002
      61630號函在卷足佐（見原審卷109至111頁），足見該次
      調解亦難達成意見一致，雖上訴人於95年2月8日後復多次
      聲請調解（95年民調字第10號），最後一次聲請調解時間
      為97年元月4日（97年民調字第3號），惟歷次調解均不成
      立，揆諸首揭說明，時效因聲請調解而中斷，調解不成立
      視為不中斷，參諸上訴人97年7月24日於原審所提之補充
      聲明狀亦明確敘明「原告於93年10月5日申請調解，其中
      調解對象除了德商豪赫蒂夫公司、泛亞公司、荷商貝勒斯
      雷頓公司之外，尚有台灣高鐵公司，並非是現有的被告三
      家公司而已... 」等語（見原審卷第166頁），準此以觀
      ，丁○○應係於93年10月5日即已知悉有損害及賠償義務
      人，而甲○○最遲亦於同年月29日即已知悉有損害及賠償
      義務人係何人，至上訴人對於損害額則無認識之必要，於
      消滅時效之進行並無影響。基此，本件損害賠償請求權時
      效最遲應自93年10月29日起算，上訴人於97年5月8日提起
      本件訴訟，損害賠償請求權顯已罹於2年消滅時效。是上
      訴人主張：其等係於97年2月25日提告台灣高鐵公司，而
      於97年4月22日經原審法院判退，方得知損壞責任對象應
      為豪赫蒂夫公司、泛亞公司、貝勒斯雷頓公司，因此上訴
      人依民法第197條，請求權人知有損害及賠償義務人時起
      ，方得以實際計算時效，因此可主張時效並未消滅云云，
      核無可採。
  (三)、綜上所述，上訴人所有系爭房屋所受損害並非被上訴人施
      工行為所造成；且本件縱有如上訴人所稱上訴人所有系爭
      房屋所受損害係被上訴人施工行為所造成，惟其損害賠償
      請求權亦已罹於消滅時效，且被上訴人亦辯稱其損害賠償
      請求權亦已罹於消滅時效。從而，上訴人本於侵權行為損
      害賠償請求權之法律關係，請求被上訴人賠償其等所有系
      爭房屋損害及因此所生鑑定費用之損害等，為無理由，不
      應准許。原審判決駁回上訴人之訴，而為上訴人敗訴之判
      決，並無不合。上訴意旨猶執前詞指摘原判決不當，聲明
      求予廢棄改判，非有理由，應予駁回。
六、又本件事證已臻明確，兩造其餘主張或攻擊防禦方法並其他
    證據資料，對本件判決結果並無影響，毋庸審酌之，附此敘
    明。
七、據上論結，本件上訴為無理由，依民事訴訟法第449條第1項
    、第78條、第85條第1項前段，判決如主文。
中    華    民    國    97    年    12    月    17    日
                  民事第一庭    審判長法  官  吳火川
                                      法  官  饒鴻鵬
                                      法  官  胡景彬
以上正本係照原本作成。
不得上訴。
                                      書記官  劉建智
中    華    民    國    97    年    12    月    18    日
                                                      Ｍ


司法院資訊處製作；財團法人民間司法改革基金會備份。
